臺灣宜蘭地方法院民事裁定　　　　　 100年度消債更字第22號
聲 請 人即
債　務　人　夏明劍
代　理　人　林育鴻律師
相 對 人即
債　權　人　合作金庫商業銀行股份有限公司
法定代理人　劉燈城
代　理　人　蔡崇祿
債　權　人　國泰世華商業銀行股份有限公司
法定代理人　汪國華
代　理　人　蘇志成
債　權　人　玉山商業銀行股份有限公司
法定代理人　曾國烈
代　理　人　洪瑞霞
債　權　人　萬泰商業銀行股份有限公司
法定代理人　盧正昕
代　理　人　莊政文
債　權　人　台新國際商業銀行股份有限公司
法定代理人　吳東亮
債　權　人　良京實業股份有限公司
法定代理人　東章一
上列當事人聲請更生事件，本院裁定如下：
    主    文
債務人夏明劍自中華民國一○○年十二月十九日下午四時起開始
更生程序。
命司法事務官進行本件更生程序。
保全處分之聲請駁回。
    理  由
一、按債務人不能清償債務或有不能清償之虞者，得依本條例所
    定更生或清算程序，清理其債務；而法院裁定開始更生或清
    算程式後，得命司法事務官進行更生或清算程式，必要時得
    選任律師、會計師或其他適當之自然人或法人一人為監督人
    或管理人。消費者債務清理條例第3條、第16條第1項分別定
    有明文。
二、聲請意旨略以：聲請人目前之債務金額為新臺幣（下同）2,
    128,132元，於民國95年8月間與最大債權銀行即國泰世華商
    業銀行股份有限公司（下稱國泰銀行）成立協商，國泰銀行
    提供自95年 9月起，分120期、利率0％、每月清償13,714元
    之清償方案。然聲請人當時每月收入僅約 2萬元，繳付當期
    協商款後即不足維持生活，嗣於95 年9月底更換工作後，每
    月收入約26,000元雖有增加，但須至95年11月方有全薪可領
    ，經向國泰銀行請求展延，未獲置理，95年11月份領薪時，
    欲繼續繳付卻遭國泰銀行以聲請人毀諾為由，要求聲請人將
    本息全部清償，不願聲請人繼續履行協議。又聲請人於協商
    時，雖已衡量自身收入狀況與還款能力，惟債權人既屬強勢
    ，為逼使聲請人早日清償債務，當時根本不理會聲請人所提
    之清償方案，更未考量聲請人依其所提出之協商條件清償後
    ，是否仍可維持生活，聲請人除同意國泰銀行所提之協商條
    件外，難有置喙之餘地。聲請人為求債務早日確定，以免債
    務繼續快速擴大至無法清償之地步，不得不與國泰銀行達成
    協議，並非聲請人自忖可以清償而後又無法清償而毀諾。債
    務人現已任職於宜陽瀝青股份有限公司（下稱宜陽公司）擔
    任道路巡查員，係近 2年來收入最為穩定之工作，已有餘力
    償還債務，爰依消費者債務清理條例規定，向本院聲請更生
    ，並聲請保全處分等語。
三、經查：
（一）聲請人於95年 8月間與國泰銀行成立協商，國泰銀行提供
      自95年 9月起，分120期、利率0％、每月10日清償13,714
      元之清償方案，有協議書為證（見卷第26頁）。又聲請人
      陳稱於95年8月協商成立時，每月薪資約2萬元，雖聲請人
      已衡量自身收入狀況與還款能力，惟債權人既屬強勢，為
      逼使聲請人早日清償債務，當時根本不理會聲請人所提之
      清償方案，更未考量聲請人依其所提出之協商條件清償後
      ，是否仍可維持生活，聲請人除同意國泰銀行所提之協商
      條件外，難有置喙之餘地。聲請人為求債務早日確定，以
      免債務繼續快速擴大至無法清償之地步，不得不與國泰銀
      行達成協議，並非聲請人自忖可以清償而後又無法清償而
      毀諾等語。經核，依聲請人之財政部臺灣省北區國稅局95
      年度綜合所得稅各類所得資料清單（見卷第28頁）之年度
      收入計算，聲請人每月平均所得薪資約15,262元（計算式
      ：183,140元/12= 15,262元，四捨五入），且聲請人之工
      作轉換更迭頻繁，並不穩定，有勞工保險被保險人投保資
      料表為證（見100年11月2日聲請人陳報狀證八），應可認
      聲請人陳稱協商成立時，每月收入約 2萬元所言屬實。按
      臺灣高等法院暨所屬法院97年度法律座談會民事類提案第
      44號研討結果，消費者債務清理條例第151條第5項並未以
      「成立協商後須另行發生不可歸責於己之因素導致履行顯
      有重大困難」為要件，故協商時所成立之條件依債務人之
      收入已發生履行顯有重大困難，即屬不可歸責於己之事由
      。是以，聲請人如依協商之內容每月繳付13,714元，則每
      月僅剩 6,286元可供生活，依內政部社會司所公告之臺灣
      省95年度最低生活費 9,210元為標準，聲請人顯無法維持
      基本生活開銷，足認聲請人確有不可歸責於己之事由，致
      履行協議顯有重大困難。
（二）所謂「不能清償之虞」，係指依債務人之清償能力，就現
      在或即將到期之債務，有不能清償之蓋然性或可能性而言
      。易言之，債務人之狀態如置之不理，客觀上得預見將成
      為不能清償之情形而言，此將來發生不能清償之事實，不
      必達到高度之確信。至於債務人之清償能力，則包括財產
      、信用及勞力（技術），並不以財產為限，必須三者總合
      加以判斷仍不足以清償債務，始謂欠缺清償能力而成為不
      能清償。又債務人之清償能力係處於流動性狀態，聲請時
      與法院裁定時之清償能力未必一致，應以法院裁定時為判
      斷基準時。本件綜合判斷聲請人所提出之財產資料、債權
      人所陳報之債務數額及聲請人現任職於宜陽公司，每月薪
      資21,000元，有薪資證明單、彰化商業銀行薪資入帳存摺
      可證（100年11月2日聲請人陳報狀證四）等情；又核，聲
      請人提出其必要生活支出計有：伙食費4,500元、交通費6
      00元、水電瓦斯費2,500元、勞健保費510元、電話及網路
      使用費1,650元、有線電視費 580元、衣物清潔用品費400
      元，以上合計為10,740元（聲請人誤植為10,640元），其
      中所列電話及網路使用費之收據平均費用僅為 924元，且
      每月電話網路使用達1,650元，亦屬過高，應以924元計，
      從而，聲請人每月必要生活支出應約為10,014元，則以聲
      請人每月收入21,000元計，應有10,000元之譜得供清償債
      務；而目前聲請人有台新銀行810,441元、萬泰銀行702,8
      14元、國泰世華銀行 705,735元（債權人未陳報，以聲請
      人陳報為準）、玉山銀行235,104元、良京實業公司227,0
      29元、合作金庫58,738元，合計 2,739,861元之債務額，
      尚不包括高利率之利息及違約金，聲請人主張其有不能清
      償債務之虞之情，應屬可採。
四、綜上所述，聲請人有因不可歸責於己之事由，致履行協商有
    重大困難，又依聲請人目前之收入支出狀況，亦有不能清償
    債務之虞之情，此外，復查無聲請人有消費者債務清理條例
    第6條第3項、第 8條或第46條各款所定應駁回更生聲請之事
    由存在，其聲請更生，應屬有據，爰依消費者債務清理條例
    第45條第1項、第16條第1項，為如主文所示之裁定。另聲請
    人雖聲請保全處分，惟其更生之聲請業經獲准，無另為保全
    處分之必要，是其此部分請求應予駁回。
中    華    民    國   100    年    12    月    19    日
                    臺灣宜蘭地方法院民事庭
                          法  官  郭淑珍
上為正本係照原本作成。
本裁定不得抗告。
中    華    民    國   100    年    12    月    19    日
                          書記官  廖穎穗
本裁定已於民國100年12月19日上午10時公告。